最　高　行　政　法　院　判　決
　　　　　　　　　　　　　94年度判字第01161號
上　訴　人　中國國際商業銀行股份有限公司
代　表　人　甲○○
被 上訴 人　新竹市稅捐稽徵處
代　表　人　乙○○
上列當事人間因地價稅事件，上訴人對於中華民國93年1月15日
臺北高等行政法院91年度訴字第4455號判決，提起上訴，本院判
決如下：
　　主  文
上訴駁回。
上訴審訴訟費用由上訴人負擔。
　　理  由
一、上訴人所有坐落臺灣省新竹市○○段369、374地號2筆土地
    出租予新竹化工實業股份有限公司（下稱新竹化工公司）供
    作工廠使用，原按工業用地稅率課徵地價稅，惟經被上訴人
    84年間派員查勘結果並無生產及作業跡象，經向新竹市政府
    建設局查詢，新竹化工公司位於新竹市○○街111號工廠，
    業於84年經臺灣省政府建設廳核准註銷工廠登記在案，被上
    訴人乃自85年起改按一般用地稅率課徵系爭土地之地價稅。
    嗣新竹化工公司就系爭土地申請設置倉儲批發業，業經新竹
    市政府都市計畫委員會審議通過，並於90年4月13日經經濟
    部核准在案，上訴人以系爭土地符合土地稅法第18條規定，
    應按工業用地千分之十計徵地價稅，對系爭土地90年地價稅
    之處分即被上訴人按一般用地稅率課徵不服，申經復查，未
    獲變更，提起訴願，亦遭決定駁回，遂提起行政訴訟。
二、上訴人於原審起訴主張：按土地稅法第18條第1項第1款及同
    法施行細則第13條第1款之規定，系爭土地為依都市計畫法
    劃定之工業區，核屬土地稅法施行細則第13條所定之工業用
    地，至於土地之使用業經新竹市都市計畫委員會審議通過，
    並蒙經濟部以經（90）商字第09002074570號函核准設置倉
    儲批發業，新竹市政府已核准發給建造執照及使用執照，為
    兩造所不爭執，乃經目的事業主管機關認符合內政部依都市
    計畫法第85條核轉備案之「都市計畫法臺灣省施行細則」第
    18條所定工業用地使用事業而核准新竹化工公司於工業用地
    內設置使用，該公司亦依上開目的事業主管機關核定規劃使
    用，已符合土地稅法第18條之規定，自應依前揭規定，按千
    分之十計徵地價稅。至於土地稅法第18條第1項第1款之用地
    應指該用地依法可使用之事業，財政部88年7月23日函釋認
    「非屬工業範圍，與土地稅法第18條所規範得享有特別稅率
    之業別有別」，與上開規定之要件不符，顯屬違誤，被上訴
    人據該函釋認本件土地不符合土地稅法第18條之規定，核定
    按一般用地稅率課徵，自屬違誤。況新竹化工公司就本件工
    業用地經經濟部核准設置倉儲批發業，係因新竹化工公司同
    意負擔諸多義務之情形下取得，並非無償取得經濟部許可在
    本件工業用地設置倉儲批發業，已較工業區外從事與本件相
    同商業行為營業人多負擔捐獻代金及提供百分之三十以上之
    土地作為必要性服務設施等公共設施之義務，並無被上訴人
    所稱稅賦不公之情形，且與土地稅法第18條之立法意旨無悖
    。又按土地稅法第18條第3項、第6條前段、土地稅減免規則
    第9條及第10條之規定。本件土地上除部分土地上有建築改
    良物為新竹化工公司出租予愛買及B&Q作為倉儲批發業使用
    外，其中部分樓層及室外空間為供公共使用之停車場並有騎
    樓走廊地供公共通行使用，而依執照所載停車空間室內為74
    10.98平方公尺、室外為3462.08平方公尺、騎樓地為1276.1
    6平方公尺，顯見本件土地並非全部均作為倉儲批發業使用
    ，被上訴人未就本件土地非作倉儲批發業使用而供公共使用
    之騎樓走廊地及無償供公共使用之停車空間部分依土地稅減
    免規定減免，將全部土地均視為倉儲批發業使用而按一般用
    地稅率課徵地價稅，顯屬有違，請將訴願決定及原處分撤銷
    等語。
三、被上訴人則以：查「倉儲批發業」本身並非「工業」，就倉
    儲使用而言，依都市計畫法臺灣省施行細則第18條第2項第2
    款第7目規定，為與工業發展有關之設施，故財政部86年7月
    31日台財稅第860435241號函釋規定，認工業區內供貨櫃運
    輸倉儲業使用之土地，得按工業用地稅率課徵地價稅，與土
    地稅法第18條第1項規定並無違悖；然就經營「批發業」而
    言，則已屬商業經營範疇，並非具有生產性或相關之「工業
    」活動，自然不能被歸類為供「工業」使用，故財政部參照
    工業主管機關經濟部88年7月6日經（88）工字第88890430號
    意旨而核定在工業區內土地，作倉儲批發業使用者，無土地
    稅法第18條第1項第1款按千分之十稅率計徵地價稅之適用，
    自與土地稅法第18條第1項第1款之規定無違。復按88年12月
    31日修正前促進產業升級條例第27條及修正後都市計畫法臺
    灣省施行細則第18條第2項第2款第7目之規定，即明文規定
    倉儲業相關設施（貨櫃運輸倉儲業）屬「與工業發展有關之
    設施」，另同條第2項第4款第6目即規範倉儲批發業屬「一
    般商業設施」，顯非屬「工業」範疇自明，另依都市計畫法
    第36條「工業區為促進工業發展而劃定」，由此可知工業區
    劃定之目的係在繁華工業、促進工業技能提昇，進駐之行業
    自當以工業為限，惟如經濟部88年7月6日台經（88）工字第
    6特性，仍與工業有別，自不符土地稅法第18條第1項第1款
    減輕「工業」使用土地成本負擔之立法意旨，即無該優惠稅
    率之適用，否則將對工業區外從事與本件相同商業行為營業
    人造成稅賦上之不公。至依財政部88年7月23日台財稅第881
    929953號函釋係財政部參照工業主管機關經濟部88年7月6日
    經（88）工字第88890430號所為有關倉儲批發業，得於乙種
    工業區內經審議核可後設置，係考量經濟發展過程中所產生
    新興業態之需地特性，惟其仍歸屬「批發業」性質，非屬工
    業範圍，而與土地稅法第18條所規範得享有特別稅率之業別
    有別等語，資為答辯。
四、原審斟酌全辯論意旨及調查證據之結果，以：查系爭土地固
    業經經濟部核准設置倉儲批發業，且經新竹化工公司轉租他
    人後，在系爭土地上建有「愛買」、「B&Q」賣場，業經被
    上訴人勘驗現場查明屬實，並為上訴人所不爭，自堪認為實
    在，是系爭土地確有倉儲批發業在其上設置使用之事實，堪
    以確定。第以土地稅法第18條第1項第1款之構成要件要素有
    三，特定之土地必須符合下述三項構成要件要素，方得依工
    業用稅率課徵地價稅。（一）土地本身之法定使用類別須屬
    「工業用地」，此應以土地使用分區為準。（二）土地之使
    用現況為「供工業直接使用」，此屬實體事實之認定，應依
    具體證據認定之。（三）土地之使用現況符合「目的事業主
    管機關原先核定之規劃」。是本件應審究者為系爭土地上之
    倉儲批發業相關設施是否有適用工業用地中所謂『工業發展
    有關設施』之規定。經查倉儲批發業相關設施固有適用在乙
    種工業區工業用地中「工業發展有關設施」之情形，惟所謂
    倉儲業相關設施之範圍係將賣場排除，此觀都市計畫法臺灣
    省施行細則第18條第2項「．．．二、工業發展有關設施：
    ．．．（七）倉儲業相關設施（賣場除外）．．．」規定即
    明，是縱係倉儲批發業，若係經營賣場，即不得適用乙種工
    業區工業用地中「工業發展有關設施」規定，甚為顯然。而
    系爭土地雖經設置倉儲批發業，然係「愛買」、「B&Q」賣
    場，已如上述，自無適用上開都市計畫法臺灣省施行細則規
    定之餘地，徵之土地稅法第18條第1項第1款規定，系爭土地
    自不得按工業用地稅率課徵地價稅，至為灼然，故被上訴人
    認系爭土地應適用一般用地稅率，而非工業用地稅率，即非
    無據。至上訴人所言系爭土地有部分供作公園使用，有部分
    供作停車場使用一節，經查系爭土地上並無公園綠地，僅於
    建物旁少許樹木、草皮（下砌水泥磚牆），而所謂停車場皆
    坐落於「愛買」、「B&Q」賣場建物內之地下2樓及地上3、
    4、5樓層，上訴人所言與現場事實不符，殊無可採。從而本
    件被上訴人以系爭土地自84年間停工後迄90年度，皆未從事
    工業生產使用，其上所經營之倉儲批發業屬商業經營範疇，
    非屬工業使用範圍，應按一般用地稅率課徵地價稅，並無違
    誤，訴願決定予以維持，亦無不合。因而將訴願決定及原處
    分均予維持，駁回上訴人之訴。
五、上訴意旨略以：（一）按「倉儲業」與「倉儲批發業」係屬
    不同行業類別，上訴人於系爭土地上所設置為「倉儲批發業
    」，而非「倉儲業」，原審竟以都市計畫法臺灣省施行細則
    第18條第2項第2款第7目之「倉儲業相關設施（賣埸除外）
    」之規定，認定上訴人之倉儲批發業並無適用上開都市計畫
    法臺灣省施行細則規定之餘地，其判決認定事實適用法規即
    顯有錯誤之情事。（二）另觀土地稅法第18條規定，其立法
    意旨並未就用地之事業予以限制，而純以該用地作何種事業
    用途，經該事業之目的主管機關核定規劃使用，即得適用該
    條優惠稅率，從而依同法施行細則第13條規定，亦同此旨趣
    ，均以工業用地所設置之合法事業經該事業目的主管機關核
    定規劃使用者為適用優惠稅率之對象。原審認土地稅法第18
    條第1項第1款之構成要件要素有三，其中（一）、（三）之
    要素固符土地稅法第18條第1項之規定，然所稱就（二）之
    要素（供工業直接使用），則顯非上開條文規定所及，而係
    原審對條文文義規定誤解所致。（三）按乙種工業區得設置
    倉儲批發業，為都市計畫法臺灣省施行細則第18條第2項第4
    款第6目所明文規定，系爭土地即依上開法令經目的事業主
    管機關（經濟部）核准設置倉儲批發業，亦為原審所認，則
    系爭土地自屬土地稅法第18條第1項第1款所規定，經目的事
    業主管機關核定規劃使用之工業用地，原審認無適用優惠稅
    率之餘地，自有判決不適用法規之違背法令情事。請將原判
    決廢棄，並撤銷訴願決定及原處分等語。
六、本院按：「供左列事業直接使用之土地，按千分之十計徵地
    價稅。但未按目的事業主管機關核定規劃使用者，不適用之
    ：一、工業用地、礦業用地。」土地稅法第18條第1項第1款
    定有明文。依此規定，計徵特別稅率地價稅之土地須具備：
    （一）為工業土地；（二）供工業直接使用；（三）按目的
    事業主管機關核定規劃工業使用，此由法條規定文義觀之甚
    明，實無疑義。次按「本法所稱工業用地，係指依法核定之
    工業區土地及政府核准工業或工廠使用之土地。」「依本法
    第18條第1項特別稅率計徵地價稅之土地，指左列各款土地
    經按目的事業主管機關核定規劃使用者。一、工業用地：為
    依區域計畫法或都市計畫法劃定之工業區或依其他法律規定
    之工業用地，及工業主管機關核准工業或工廠使用範圍內之
    土地。」故適用土地稅法第18條第1項第1款計徵特別稅率地
    價稅之工業用地須為：（一）依區域計畫法或都市計畫法劃
    定之工業區；（二）依其他法律規定之工業用地；（三）工
    業主管機關核准『工業』或『工廠』使用範圍內之土地；（
    四）按目的事業主管機關核定工業規劃使用亦明。查系爭土
    地固經經濟部以90年4月13日經（90）商字第09002074570號
    函核准設置「倉儲批發業」，復經新竹市政府核准發給建造
    執照及使用執照在案，惟「倉儲批發業」乃屬商業經營範疇
    ，都市計畫法臺灣省施行細則（89年12月29日訂定，91年6
    月14日修正）第18條第2項第4款第6目亦將「倉儲批發業」
    列為一般商業設施，而工業主管機關經濟部88年7月6日經（
    88）工字第88890430號函並記載：「有關『倉儲批發業』，
    得於乙種工業區內經審議核可後設置，係考量經濟發展過程
    中所產生新興業態之需地特性，惟其仍歸屬『批發業』性質
    ，非屬工業範圍，而與土地稅法第18條所規範得享有特別稅
    率之業別有別」等語甚詳。是系爭土地既係供「倉儲批發業
    」之商業使用，而非供工業直接使用，揆諸上開說明，自無
    土地稅法第18條第1項第1款特別稅率計徵地價稅之適用，原
    判決因將訴願決定及原處分均予維持，駁回上訴人之訴，核
    無違誤。上訴論旨，仍執前詞，指摘原判決違誤，求予廢棄
    ，難認有理由，應予駁回。
據上論結，本件上訴為無理由，爰依行政訴訟法第255條第1項、
第98條第3項前段，判決如主文。
中    華    民    國    94    年    8     月    4     日
                  第三庭審判長法  官　廖　政　雄
                              法  官　林　清　祥
                              法  官　鍾　耀　光
                              法  官　姜　仁　脩
                              法  官  胡  國  棟
以  上  正  本  證  明  與  原  本  無  異
中    華    民    國    94    年    8    月    4      日
　　　　　　　　　　　　　　　書記官　陳　盛　信
